【裁判字號】    90,交訴,206
【裁判日期】    920127
【裁判案由】    過失致死
【裁判全文】
臺灣彰化地方法院刑事判決                          九十年度交訴字第二六號
    公  訴  人  臺灣彰化地方法院檢察署檢察官
    被      告  丙○○  男三十.
右列被告因過失致死案件，經檢察官提起公訴（九十年度偵字第二八三三號），本院
判決如左：
        主  文
丙○○因過失致人於死，處有期徒刑陸月，如易科罰金，以佰元折算壹日。緩刑
年。
        事  實
一、丙○○係冠柏實業股份有限公司（以下簡稱冠柏公司）之洗床操作技術員，於民
    國八十九年五月十八日下午二時四十分許，臨時充當冠柏公司之司機，駕駛冠柏
    公司所有車牌號碼ＯＫ─三八九一號自小貨車，前往臺中縣烏日鄉載貨返回公司
    途中，沿彰化縣秀水鄉○○街由北往南方向行駛，行經上開路段與安溪街五四巷
    巷口之無號誌交岔路口時，本應注意汽車行經無號誌之交岔路口時，應減速慢行
    ，作隨時停車之準備，並應注意車前狀況，隨時採取必要之安全措施，而依當時
    天候晴、日間有自然光線、路面乾燥、無缺陷、無障礙物等一切情狀，並無不能
    注意之情事，竟疏未注意車前狀況，並採取減速慢行、作隨時停車準備之安全措
    施，猶以時速約三十至四十公里間之速度（未超速）行駛，適有徐新炳騎駛車牌
    號碼ＫＨＧ─三八七號重型機車沿上開安溪街五四巷由東往西方向前來，亦疏未
    注意其行駛之巷道為支線道，應停讓丙○○駕駛之幹道車先行，致二車於徐新炳
    騎駛之機車橫越安溪街並右轉行駛時發生碰撞，使徐新炳受有頭部、胸部、腹部
    創傷，合併肋骨骨折及右側血胸等傷害，經送往財團法人彰化基督教醫院（以下
    簡稱彰化基督教醫院）急救後，延至八十九年九月九日凌晨零時四十分許，因敗
    血症休克死亡。丙○○肇事後，於有偵查犯罪職權之機關或個人發覺其犯罪前，
    託請在旁之安溪村村長陳萬芳以電話報警，並向前往現場處理車禍之員警坦承肇
    事而自首，且主動接受裁判。
二、案經徐新炳之子乙○○訴由彰化縣警察局和美分局報請臺灣彰化地方法院檢察署
    檢察官相驗後偵查起訴。
        理  由
一、訊據被告丙○○對於右揭犯罪事實坦承不諱，經查：（一）被害人徐新炳確係因
    本件車禍死亡，業經臺灣彰化地方法院檢察署檢察官督同檢驗員相驗屬實，並製
    有勘驗筆錄、驗斷書及相驗屍體證明書各一份在卷可憑，且有彰化基督教醫院九
    十一年一月八日（91）彰基病歷字第九一０一０一六號函文一份在卷可稽。（二
    ）又按汽車行經無號誌之交岔路口時，應減速慢行，作隨時停車之準備，並應注
    意車前狀況，隨時採取必要之安全措施，道路交通安全規則第九十三條第一項第
    三款、第九十四條第三項分別定有明文，被告駕車自應遵守上開規定，而參以當
    時天候晴、日間有自然光線、路面乾燥、無缺陷、無障礙物等一切情狀，並無不
    能注意之情事，有道路交通事故調查報告表一份在卷可稽，被告顯無不能注意之
    情事，詎其竟疏未注意車前狀況，並採取減速慢行、作隨時停車準備之安全措施
    ，猶以時速約三十至四十公里間之速度行駛，致不慎碰撞被害人徐新炳騎乘之前
    開機車肇事，使被害人受有頭部、胸部、腹部創傷，合併肋骨骨折及右側血胸等
    傷害，並因敗血症休克而死亡，被告自應負過失責任，且其過失行為與被害人之
    死亡間，具有相當因果關係；而被害人徐新炳騎乘機車行經上開路口，疏未注意
    其行駛之巷道為支線道，應停讓丙○○駕駛之幹道車先行，雖亦有過失，且因被
    告所駕車輛行駛於幹道上，具有優先路權，是被害人之過失應為肇事之主因，被
    告之過失則為肇事之次因，惟此仍無解於被告上開過失責任之認定。（三）再本
    件經送由臺灣省彰化縣區車輛行車事故鑑定委員會及臺灣省車輛行車事故覆議鑑
    定委員會鑑定之結果，均同認：被害人徐新炳駕駛重型機車行經無號誌交岔路口
    ，未停讓被告所駕駛之上開自小貨車先行，為肇事主因；被告丙○○駕駛自小貨
    車行無號誌交岔路口，未減速慢行作隨時停車之準備，注意安全小心通過為肇事
    次因，有臺灣省彰化縣區車輛行車事故鑑定委員會九十年九月十二日彰鑑字第九
    ００五五六號函附之鑑定意見書、臺灣省車輛行車事故覆議鑑定委員會九十一年
    七月一日府覆議字第九一０九七三號函文各一份在卷可稽。又被害人徐新炳於七
    十三年十月八日考領重型機車駕駛執照，因死亡始於八十九年九月二十九日經註
    銷一節，有交通部公路總局臺中區監理所彰化監理站九十一年十月二十八日（九
    一）中監彰字第九一二七六０八號函文一件在卷可稽；上開臺灣省彰化縣區車輛
    行車事故鑑定委員會鑑定意見書、臺灣省車輛行車事故覆議鑑定委員會函文均載
    稱被害人徐新炳係無照駕駛重型機車一節，容有誤會，附予敘明。（四）另被告
    係冠柏公司之洗床操作技術員，於肇事之際，係臨時充當冠柏公司之司機，於車
    禍發生前僅曾偶爾為公司送貨一、二次等情，業據證人即冠柏公司之負責人甲○
    ○於本院訊問時到庭證述屬實。是被告平時並非擔任冠柏公司之司機業務，僅偶
    一代公司駕駛車輛送貨，其於送貨途中致人於死，自屬普通過失致人於死，不負
    業務上之過失責任（最高法院四十六年臺上字第一三號判例意旨參照）。（五）
    此外，復有告訴人即被害人徐新炳之子乙○○於警、偵訊及本院訊問時之指述及
    現場照片十六幀在卷可佐，本件事證明確，被告前開過失犯行洵堪認定。
二、核被告所為，係犯刑法第二百七十六條第一項之普通過失致人於罪。又被告肇事
    後，於有偵查犯罪職權之機關或個人發覺其犯罪前，託請在旁之安溪村村長陳萬
    芳以電話報警，並向前往現場處理車禍之員警坦承肇事而自首，且主動接受裁判
    一節，業據被告供明，並有彰化縣警察局鹿港分局秀安派出所相驗案件初步調查
    報告表一紙在卷可稽，應依自首之規定，減輕其刑。爰審酌被告之過失程度為肇
    事之次因、因過失導致被害人因本件車禍事故死亡之無可彌補後果、惟被告肇事
    後自首、坦承犯行，並已與被害人家屬達成和解（有和解書、交通銀行匯款回條
    各一件在卷可憑），犯罪後之態度尚屬良好等一切情狀，量處如主文所示之刑，
    並諭知易科罰金之折算標準（被告行為後，刑法第四十一條關於易科罰金之規定
    業於九十年一月十日修正公布，並自同年月十二日生效，惟修正前後之規定，對
    於被告得否易科罰金不生影響，尚無比較新舊法之實益，仍應依刑法第二條第一
    項前段之從新原則，適用修正後之刑法第四十一條第一項前段，附此敘明），以
    示懲儆。末查，被告前未曾受有期徒刑以上刑之宣告，有臺灣彰化地方法院檢察
    署刑案資料查註紀錄表及臺灣高等法院被告全國前案紀錄表各一份在卷可憑，被
    告經此科刑教訓，當知警惕而無再犯之虞，本院認其所宣告之刑，以暫不執行為
    適當，爰併諭知緩刑三年，以勵自新。
據上論斷，應依刑事訴訟法第二百九十九條第一項前段，刑法第二條第一項前段、第
二百七十六條第一項、第六十二條前段、第四十一條第一項前段、第七十四條第一款
，罰金罰鍰提高標準條例第一條前段、第二條，判決如主文。
本案經檢察官陳嘉瑜到庭執行職務
中      華      民      國    九十二    年  一      月    二十七    日
                                臺灣彰化地方法院交通法庭
                                    法      官  李  雅  俐
右正本證明與原本無異。
如不服本判決，應於判決送達後十日內，向本院提出上訴狀（須附繕本）。
                                    法院書記官  陳  佳  宏
中      華      民      國    九十二    年      二      月      六      日
附錄論罪科刑法條：
刑法第二百七十六條第一項：
因過失致人於死者，處二年以下有期徒刑或拘役或二千元以下罰金。


司法院資訊處製作；財團法人民間司法改革基金會備份。
